臺灣高雄地方法院民事判決
111年度雄簡字第1780號
原      告  安信電氣顧問股份有限公司

法定代理人  蔡明勳  
訴訟代理人  蔡明憲  
被      告  康順整合醫學診所即洪志鵬



訴訟代理人  王進佳律師
上列當事人間請求返還不當得利事件，本院於民國111年11月3日
言詞辯論終結，判決如下：
　　主      文
原告之訴駁回。
訴訟費用由原告負擔。　　
　　事實及理由
一、原告主張：原告前於民國108年8月29日承攬訴外人合旺科技
    有限公司（下稱合旺公司）位於高雄市○○區○○○路000號房屋
    （下稱系爭房屋）之「中正四路1、2樓室內線路裝修工程（
    下稱系爭工程）」，約定承攬報酬為新臺幣（下同）18萬元
    ，詎合旺公司於工程108年9月完工後迄今未付工程款。被告
    既為系爭房屋目前之實際使用者，享有系爭工程完成設施之
    利益，原告則受有未能獲取工程報酬之損害，被告當給付相
    當於18萬元之不當得利予原告，故依民法第179條提起本件
    訴訟，並聲明：被告應給付原告18萬元。
二、被告則以：被告就系爭工程相關事項概不知悉，且被告係因
    向訴外人昇傑科技醫療器材有限公司（下稱昇傑公司）承租
    系爭房屋之1、3、4樓及5樓會議室之一半，始得就承租範圍
    為使用收益，被告未能獲取之報酬損害與原告所受利益間欠
    缺因果關係，難認原告可請求被告返還不當得利等語置辯。
    並聲明：原告之訴駁回。
三、得心證之理由：
　㈠按當事人主張有利於己之事實者，就其事實有舉證之責任。
    但法律別有規定，或依其情形顯失公平者，不在此限，民事
    訴訟法第277條亦有明定，再民事訴訟如係由原告主張權利
    者，應先由原告負舉證之責，若原告先不能舉證，以證實自
    己主張之事實為真實，則被告就其抗辯事實即令不能舉證，
    或其所舉證據尚有疵累，亦應駁回原告之請求。又按無法律
    上之原因而受利益，致他人受損害者，應返還其利益，民法
    第179條定有明文。此不當得利債權之發生，須受利益與受
    損害間有直接因果關係存在，始足當之（最高法院109年度
    台上字第763號判決意旨參照）。
　㈡經查，原告與合旺公司曾就系爭工程締結承攬契約（下稱系
    爭契約），固已提出估價明細單為證（見本院卷第121頁）
    ，惟原告當庭亦稱其並未解除系爭契約，且已就系爭工程另
    向合旺公司提出給付工程款訴訟（見本院卷第111頁），於
    系爭契約仍有效存續之情況下，苟合旺公司並無何拒絕給付
    工程款之正當事由，則原告迄今未能受領工程款之損害，應
    認係合旺公司就系爭契約債務不履行所致。
　㈢又被告辯稱其曾向昇傑公司承租部分系爭房屋情事，確已提
    出與其所述相符之租賃契約為證（下稱系爭租約，見本院卷
    第53頁至第71頁）；而兩造並不爭執雙方並無任何契約關係
    （見本院卷第112頁），縱昇傑公司、合旺公司之法定代理
    人與公司登記地址均相同，有經濟部商業司商工登記公示資
    料查詢結果在卷可查（見本院卷第99頁至第105頁），惟此
    無從推認被告與合旺公司就系爭工程有何應共負給付義務之
    事由；被告雖可就系爭房屋之承租範圍為使用收益，因而實
    際使用系爭工程完工後之相關設備、設施，然此係因被告為
    昇傑公司之承租人，故其係因「系爭租約」此法律上關係始
    能就工程完工內容為使用收益。從而，「被告受有之使用利
    益」與「原告受有之工程款欠收損害」間，顯非基於同一事
    實，各該損益間並無因果關係存在，依據前開判決要旨，難
    認原告對被告具有不當得利債權，自不得依民法第179條請
    求被告給付18萬元。
四、綜上所述，原告依民法第179條請求被告給付18萬元，為無
    理由，應予駁回。
五、本件事證已臻明確，兩造其餘攻擊防禦方法及所提證據，經
    核與判決結果不生影響，不逐一論述，併此敘明。
六、訴訟費用負擔之依據：民事訴訟法第78條。
中　　華　　民　　國　　111 　年　　11　　月　　30　　日
                  高雄簡易庭　  法　官  葉晨暘
以上正本係照原本作成。
如不服本判決，應於判決送達後20日內向本院提出上訴狀並表明
上訴理由，如於本判決宣示後送達前提起上訴者，應於判決送達
後10日內補提上訴理由書（須附繕本）。
中　　華　　民　　國　　111 　年　　11　　月　　30　　日
                                書記官  劉玟君